【裁判字號】    99,易,1827
【裁判日期】    990727
【裁判案由】    詐欺
【裁判全文】
臺灣臺中地方法院刑事判決              99年度易字第1827號
公  訴  人  臺灣臺中地方法院檢察署檢察官
被      告  乙○○
上列被告因詐欺案件，經檢察官提起公訴（99年度偵緝字第867
號），本院判決如下：
    主    文
陳運金幫助意圖為自己不法之所有，以詐術使人將本人之物交付
，處拘役肆拾日，如易科罰金，以新臺幣壹仟元折算壹日。緩刑
貳年。
    事  實
一、乙○○乃具相當社會經驗之人，明知貿然將自己開立金融帳
    戶之金融卡及密碼交付予其他不熟悉之人任意使用，可能因
    此供作他人犯罪之用，且目前社會中遭人詐騙而將款項匯入
    人頭帳戶後遭提領一空等詐騙事件屢見不鮮，乙○○對此雖
    有所預見，仍於不違背其本意之情形下，仍基於幫助詐欺取
    財之不確定故意，於民國九十八年十二月七日某時，在臺中
    市○○路與市府路口，將其開設之東勢郵局帳號0000000000
    00000號帳戶（下稱東勢郵局帳戶）之金融卡，交付予該「
    王經理」所指派自稱司機之不詳姓名年籍之成年人，並告知
    金融卡密碼。嗣該司機取得前開帳戶資料後，即與「王經理
    」等詐欺集團成員共同意圖為自己不法之所有，於九十八年
    十二月八日晚間九時五分許，撥打電話予丙○○，佯稱係網
    路露天拍賣網站公司主任，因警方通知需退還其之前遭犯罪
    集團詐騙之金額，要求丙○○至自動櫃員機依指示操作查詢
    ，致丙○○陷於錯誤，旋即於同日晚間九時二十二分許，前
    往國泰世華銀行之自動櫃員機依對方指示操作，而匯款新臺
    幣（下同）二萬三千一百二十九元至乙○○之上開東勢郵局
    帳戶內。丙○○察覺有異，報警處理，而循線查獲。
二、案經丙○○訴由臺中縣警察局東勢分局報告臺灣臺中地方法
    院檢察署檢察官偵查起訴。
    理  由
一、按被告以外之人於審判外之陳述，雖不符刑事訴訟法第一百
    五十九條之一至第一百五十九條之四之規定，然經當事人於
    審判程序同意作為證據，法院審酌該言詞陳述作成時之情況
    ，認為適當者，亦得為證據；當事人、代理人或辯護人於法
    院調查證據時，知有刑事訴訟法第一百五十九條第一項不得
    為證據之情形，而未於言詞辯論終結前聲明異議，視為有前
    項之同意，刑事訴訟法第一百五十九條之五定有明文。查告
    訴人丙○○於審判外之陳述，固屬傳聞證據，惟被告就前開
    審判外之陳述，於本院審理中均不爭執其證據能力，亦未曾
    於言詞辯論終結前聲明異議，本院審酌上開陳述作成時之情
    況，並無違法取證之瑕疵，認以之作為證據為適當，揆諸上
    開規定，上開告訴人於審判外之陳述有證據能力。
二、訊據被告乙○○固坦承將上開東勢郵局帳戶之金融卡及密碼
    交付並告知予真實姓名年籍不詳之成年男子之事實，惟矢口
    否認有幫助詐欺之犯意，辯稱：其於九十八年十二月七、八
    日左右，早上看7-11便利商店之生活快訊廣告，有在應徵司
    機，其以門號0000000000行動電話撥打廣告上所示門號0000
    0000 00電話詢問，對方自稱說是從事八大行業的，小姐工
    作的錢都是直接匯到司機的戶頭，所以要給帳戶的提款卡及
    密碼，第二天對方來電表示業已錄取云云。惟查：
  (一)上開東勢郵局帳戶係被告所申請開立之事實，為被告所供承
    明確，復有郵政存簿儲金立帳申請書等開戶基本資料附卷可
    佐。告訴人丙○○受詐騙而匯款二萬三千一百二十九元至上
    開帳戶一節，業據告訴人丙○○於警詢指訴明確外，另有上
    開東勢郵局客戶歷史交易清單、國泰世華銀行自動櫃員機交
    易明細表、內政部警政署反詐騙案件紀錄表在卷可稽。是告
    訴人丙○○確有遭詐騙後匯款至被告上開帳戶之事實，應堪
    認定。
  (二)被告雖以應徵工作而交付上開帳戶資料等詞置辯，惟衡諸社
    會常情，應徵工作者，於確定僱用之前，至多只會要求出示
    證件以資確認身分，若公司或機關對於員工薪資之發放係採
    取轉帳方式，亦多半於確定僱用後，方會要求應徵者提供金
    融帳戶之帳號或影印存摺封面提出即可，應無可能於尚未確
    定僱用前，即要求先行提出金融卡，並告知帳戶密碼之情形
    。且被告辯稱：「王經理」有說是八大行業載小姐去飯店或
    汽車旅館，小姐沒有現金收入，直接把錢匯到司機帳戶，由
    司機跟公司每天下班結帳，待遇一天四千元。每天二個班，
    是下午四點到晚上十二點，另一班是晚上十一點到清晨八點
    ，公司提供車輛，沒有向其要駕照；錢匯到司機帳戶是指小
    姐和客人交易的錢會匯到司機帳戶，客人會去匯款；小姐係
    從事性交易；還沒交易前先匯款云云，惟揆其所述，以嫖客
    狎妓宿娼，猶需以事前轉帳付款，此等付款方式亦與常情有
    違。再者，被告就該「王經理」及前來收取其金融卡之司機
    真實姓名、營業處所一無所悉，僅憑與「王經理」電話聯絡
    ，即率而交付金融卡及告知密碼與對方，更屬乖情悖理。
  (三)另被告於審理中辯稱：其在7-11便利商店拿生活快訊廣告上
    面有應徵司機廣告，其依廣告上電話聯絡；其總共打給對方
    兩通，第一通是看廣告後詢問，第二通是其到了約定地點，
    對方打給其第一通是約定在何處等候，第二通告知其被錄取
    了，在何時去上班。最後我在十日時撥一通過去，對方表示
    「王經理」因挪用公款被辭退已經離職了；其用門號000000
    0000號與「王經理」之門號0000000000號電話聯絡，並沒有
    以別的電話彼此聯絡云云，並提出廣告一份為憑。惟被告所
    稱「王經理」之門號0000000000號電話於九十八年十二月六
    日中午十二時五十一分四十一至四十二秒、同日中午十二時
    五十三分六至五十五分五十七秒、同日下午二時四分十七秒
    至八分十九秒；十二月七日上午十時二十一分十七秒至二十
    二分五十八秒、同日上午十一時五十三分九秒至五十三分二
    十四秒、同日上午十一時五十三分三十六秒至五十五分三十
    四秒、同日中午十二時五分三十八秒至五十三秒、同日中午
    十二時二十一分三十三秒至二十二分五十二秒、同日下午一
    時十二分八秒至五十四秒均發話與被告持用之門號00000000
    00號電話聯絡；而被告持用之門號0000000000號電話於九十
    七年十二月七日上午十一時四十四分十一秒發話與上開「王
    經理」之門號0000000000號電話聯絡等情，有門號00000000
    00號雙向通聯紀錄（查詢日期九十八年十二月六日至九日）
    一份在卷可參，上開二門號於九十八年十二月六日、七日間
    通話次數甚多且密集，均與被告所辯情節迥異，益徵被告所
    辯上情，顯與客觀事實不符，無足憑信。
  (四)又目前詐欺取財之人收購或使用人頭帳戶作為出入帳戶，並
    以提款卡提領犯罪所得，以逃避檢警之追緝，乃眾所周知之
    事實，而行騙之人欲提領犯罪所得，除必須擁有該帳戶之金
    融卡外，尚必須知悉金融卡密碼，且為確保該帳戶所有權人
    不會在被害人匯入款項後，突然向金融機構申請將該帳戶掛
    失止付，致渠等無法提領詐騙款項，當先經過該帳戶之所有
    權人事先同意渠等使用，換言之，詐欺取財之人不可能任意
    使用來源不明、拾得或未經帳戶所有權人同意渠等使用之金
    融機構帳戶作為供被詐騙者匯入款項之帳戶，以免屆時無法
    領取詐騙款項，徒勞無功，灼然甚明。
  (五)查被告年紀已五十四歲，有其年籍資料可憑，其於偵查中自
    承曾賣過水果及擔任水泥工等情，顯見其已有相當之社會閱
    歷，應知銀行、郵局等金融機構帳戶存摺、金融卡及印章事
    關個人財產權益之保障，其專屬性甚高，除非本人或與本人
    具親密關係者，否則不應隨意將其交予他人使用。且任何人
    均可申請開設金融機構帳戶，如無正當理由，應無使用以他
    人名義所開立帳戶之理，故一般人應有妥善保管自身金融機
    構帳戶資料，以防止他人將帳戶供作犯罪工具之用，亦無蒐
    集他人帳戶使用之理。被告自承其於尚未確定遭僱用前，即
    貿然將自身所有之上開東勢郵局帳戶金融卡、密碼交付告知
    身分不詳之人，對於後續可能之犯罪全然不知等詞已難遽信
    。況縱使其無法確知其所提供之帳戶，係遭他人用以對被害
    人詐欺取財，亦無法確知取得帳戶之人係以何種方法於何時
    地為詐欺取財之具體內容，惟衡諸上開事理常情，應認被告
    對於自己所有之上開帳戶可能被供作財產犯罪之工具，應有
    概括之認識，且可預見其發生，猶仍恣意將上開帳戶金融卡
    、密碼資料交付予姓名年籍不詳之成年人，即有幫助該不詳
    姓名年籍之人利用上開帳戶犯詐欺取財罪之不確定故意。綜
    上，本案事證明確，被告前開所辯顯係卸責之詞，洵無可採
    ，被告犯行堪與認定，應依法論科。
三、按刑法上幫助犯，係對於犯罪與正犯有共同之認識，而以幫
    助之意思，對於正犯資以助力，而未參與實施犯罪之行為者
    而言，最高法院四十七年台上字第七七號判例意旨可資參照
    。是以，如未參與實施犯罪構成要件之行為，且係出於幫助
    之意思提供助力，即屬幫助犯，而非共同正犯。查本案真實
    姓名、年籍不詳之自稱「王經理」之成年人及自稱其司機之
    人等具犯意聯絡之詐欺集團成員，共同基於意圖為自己不法
    之所有，以上開方式詐騙被害人丙○○，係共犯刑法第三百
    三十九條第一項詐欺取財罪。該詐欺集團成員間就詐欺取財
    犯行，有犯意聯絡及行為分擔，為共同正犯，惟幫助犯係從
    犯，從屬正犯而成立，刑法上既無「共同幫助」之情，當亦
    無「幫助共同」之可言（司法院七○廳刑一字第一一○四號
    函亦同此見解）。而被告提供其上開帳戶之金融卡、密碼予
    該詐欺集團成員以為詐欺取財之工具，係基於幫助他人詐欺
    取財之不確定故意，且所為屬詐欺取財罪構成要件以外之行
    為，核被告所為，係犯刑法第三十條第一項前段、刑法第三
    百三十九條第一項之詐欺取財罪之幫助犯。被告僅係幫助他
    人實施詐欺取財罪，為幫助犯，應依刑法第三十條第二項之
    規定，按詐欺取財罪正犯之刑減輕之。爰審酌被告並無犯罪
    紀錄，此有被告刑案資料查註紀錄表、臺灣高等法院被告前
    案紀錄表各一份在卷可參，素行良好，而其提供郵局帳戶之
    提款卡及密碼供詐騙集團使用，造成被害人財物之損失，其
    幫助行為助長社會詐欺取財歪風，並使國家對於詐欺集團成
    員追訴與處罰困難，其雖否認犯行，惟業與告訴人丙○○達
    成和解並賠償二萬元（有本院調解結果報告書、調解筆錄各
    一份可參）之犯罪後態度等一切情狀，量處如主文所示之刑
    ，並諭知易科罰金之折算標準，以示懲儆。末查，被告前未
    曾受有期徒刑以上刑之宣告，有前開被告刑案資料查註紀錄
    表、臺灣高等法院被告前案紀錄表各一份在卷可稽，且被告
    係輕度肢障，為有身心障礙之人一節，有被告提出身心障礙
    手冊一件附卷可考，其生活已有不便，因一時失慮，偶罹刑
    典，復被告已與告訴人調解成立，此有調解結果報告書、調
    解筆錄各一份在卷足憑，經此刑之宣告後，應知警惕而無再
    犯之虞，本院因認暫不執行其刑為當，予以宣告緩刑二年，
    用啟自新。
據上論斷，應依刑事訴訟法第二百九十九條第一項前段，刑法第
三百三十九條第一項、第三十條第一項前段、第二項、第四十一
條第一項前段、第七十四條第一項第一款，刑法施行法第一條之
一第一項、第二項前段，判決如主文。
本案經檢察官甲○○到庭執行職務
中    華    民    國    99    年    7     月    27    日
                  刑事第七庭  審判長法  官  王邁揚
                                    法  官  黃賢婷
                                    法  官  陳  葳

以上正本證明與原本無異。
如不服本判決應於收受判決後10日內向本院提出上訴書狀，並應
敘述具體理由；其未敘述上訴理由者，應於上訴期間屆滿後20日
內向本院補提理由書（均須按他造當事人之人數附繕本）「切勿
逕送上級法院」。
                                   書記官  張雅如
中    華    民    國    99    年    7     月    27    日
附錄法條：
刑法第三百三十九條第一項：
意圖為自己或第三人不法之所有，以詐術使人將本人或第三人之
物交付者，處五年以下有期徒刑、拘役或科或併科一千元以下罰
金。

司法院資訊處製作；財團法人民間司法改革基金會備份。
